臺灣基隆地方法院行政訴訟判決
110年度交字第81號
原      告  林玲秋  



被      告  交通部公路總局臺北市區監理所

代  表  人  江澍人  
訴訟代理人  周怡璇  
上列當事人間交通裁決事件，原告不服被告民國110年6月7日北
市監基裁字第25-ZIA124539號裁決，提起行政訴訟，本院判決如
下：
　　主　文
原告之訴駁回。
訴訟費用新臺幣參佰元由原告負擔。
　　事實及理由
一、程序部分：
  ㈠按交通裁決事件之裁判，得不經言詞辯論為之，行政訴訟法
    第237條之7定有明文。本件係因原告不服被告依道路交通管
    理處罰條例第33條第1項第4款、第63條第1項規定所為之裁
    決，而提起撤銷訴訟，屬交通裁決事件之裁判，依前揭規定
    ，爰不經言詞辯論，逕行裁判。
  ㈡按對於違反本條例之行為者，民眾得敘明違規事實或檢具違
    規證據資料，向公路主管或警察機關檢舉，經查證屬實者，
    應即舉發；但行為終了日起逾7日之檢舉，不予舉發，道路
    交通管理處罰條例第7條之1定有明文。再按公路主管或警察
    機關處理民眾檢舉違反道路交通管理事件，其檢舉違規證據
    係以科學儀器取得，足資認定違規事實者，得逕行舉發之，
    依道路交通管理處罰條例第92條第4項授權訂定之違反道路
    交通管理事件統一裁罰基準及處理細則第22條第2項亦有明
    文。本件係由民眾以自行設置於車輛上之行車紀錄器錄影影
    像對於原告之違規事實錄影蒐證，向舉發機關提出檢舉，違
    規事實發生日期為民國110年2月18日上午8時54分許，而本
    件民眾檢舉日期為同日下午4時31分許，有網路線上服務管
    理系統檢舉違規案件明細可查（見本院卷第47頁），足徵檢
    舉人提出檢舉時間距離違規行為終了日未逾7日，則舉發機
    關員警依檢舉人所提以科學儀器（即行車紀錄器）取得之行
    車紀錄器錄影畫面，對原告製單舉發，於法有據，附此指明
    。
  ㈢依道路交通管理處罰條例第90條規定：「違反本條例之行為
    ，自行為成立之日起；行為有連續或繼續之狀態者，自行為
    終了之日起，逾2個月不得舉發。但汽車肇事致人受傷或死
    亡案件，因肇事責任不明，已送鑑定者，其期間自鑑定終結
    之日起算；未送鑑定而須分析研判者，逾3個月不得舉發。
    」次按90年1月17日修正公布之道路交通管理處罰條例第90
    條前段所定3個月之舉發期限（現行條文已修正為「逾2個月
    不得舉發」），就同條例第8條第1項第1款之汽車違規行為
    ，應以處罰機關受理（收到）舉發機關移送舉發違反道路交
    通管理事件之時點，作為認定舉發是否已逾3個月（現行條
    文為「逾2個月」）之準據（最高行政法院110年度大字第2
    號裁定參照）。本件違規行為日為110年2月18日，且非屬肇
    事致人受傷或死亡案件，舉發機關於110年3月5日將上開舉
    發事件入案移送被告處理，此有違規歷史資料查詢報表在卷
    可憑（見本院卷第79頁），原告當庭對此亦表示無意見（見
    本院卷第78頁），堪認處罰機關即被告於110年3月5日業已
    受理（收到）本案，是本件尚未逾越上開規定2個月之舉發
    期限，先予敘明。
二、事實概要：
　　原告駕駛其所有之車牌號碼000-0000自用小客車（下稱系爭
    車輛），於110年2月18日上午8時54分許行經國道三號高速
    公路南向3.4公里處（下稱系爭地點），沿內側車道行駛，
    因於駕駛系爭車輛由中線車道變換車道至外側車道之行駛過
    程，有未全程使用方向燈之違規行為，經民眾以行車紀錄器
    攝得影像並提出檢舉後，內政部警政署國道公路警察局第九
    公路警察大隊（下稱舉發機關）員警認原告有「行駛高速公
    路未依規定變換車道（變換車道未依規定使用方向燈）」之
    違規行為，乃開立內政部警政署國道公路警察局110年3月5
    日國道警交字第ZIA124539號舉發違反道路交通管理事件通
    知單（下稱系爭舉發單），並通知原告之應到案日期為110
    年4月19日以前，向被告陳述意見或繳納罰鍰。嗣原告於110
    年3月16日即已向監理機關申請製發裁決書，惟被告仍認原
    告有「行駛高速公路未依規定變換車道」之違規事實，乃依
    違反道路交通管理處罰條例第33條第1項第4款、第63條第1
    項，暨違反道路交通管理事件統一裁罰基準及處理細則第41
    條、第43條、第44條、第67條等規定，於110年6月7日以北
    市監基裁字第25-ZIA124539號違反道路交通管理事件裁決（
    下稱原處分），處原告罰鍰新臺幣（下同）3,000元並記違
    規點數1點，並於同日送達。然原告不服原處分，故於同年
    月10日具狀向本院提起本件行政訴訟。
三、原告起訴主張：原告駕駛系爭汽車於上揭時間在系爭地點，
    確有變換車道之駕駛行為，但原告有使用方向燈，只是因為
    方向盤轉向較大，回正過程自動熄滅，並非無視其他用路人
    而未予警示即隨意切換車道，今後會更加注意駕駛時之操作
    ，因而訴請撤銷原處分，並聲明：原處分撤銷，訴訟費用由
    被告負擔。
四、被告則以：本件係經民眾提出錄影向警方檢舉，經警檢視檢
    舉之錄影影像內容，原告確有原處分所指之未依規定變換車
    道之違規行為，舉發機關因而予以舉發，乃以其違反道路交
    通管理處罰條例第33條第1項第4款之違規事實至為明確，其
    舉發程序亦無違誤。從而，被告分別依道路交通管理處罰條
    例第33條第1項第4款、第63條第1項第1款之規定以原處分對
    原告予以裁罰，洵屬有據。綜上所述，本件原告之訴為無理
    由。並聲明：駁回原告之訴，訴訟費用由原告負擔。
五、本院之判斷：
  ㈠按「汽車行駛於高速公路、快速公路或設站管制之道路，不
    遵使用限制、禁止、行車管制及管理事項之管制規則而有下
    列行為者，處汽車駕駛人新臺幣3,000元以上6,000元以下罰
    鍰：……未依規定變換車道」、「汽車駕駛人有下列各款所
    列條款之一者，除依原條款處罰鍰外，並予記點：有第33
    條第1項……者，各記違規點數1點」，道路交通管理處罰條例
    第33條第1項第4款、第63條第1項第1款分別定有明文。又依
    第33條第6項授權訂定之高速公路及快速公路交通管制規則
    第11條第2款規定：「汽車在行駛途中，變換車道或超越前
    車時，應依標誌、標線、號誌指示，並不得有下列情形：……
    未依規定使用方向燈」。
  ㈡復按道路交通管理處罰條例第92條第4項規定：「本條例之罰
    鍰基準、舉發或輕微違規勸導、罰鍰繳納、向處罰機關陳述
    意見或裁決之處理程序、分期繳納之申請條件、分期期數、
    不依限期繳納之處理、分期處理規定及繳納機構等事項之處
    理細則，由交通部會同內政部定之」，而違反道路交通管理
    事件統一裁罰基準及處理細則第1條則規定：「本細則依道
    路交通管理處罰條例第92條第4項規定訂定之」，第2條第1
    項、第2項則規定：「處理違反道路交通管理事件之程序及
    統一裁罰基準依本細則之規定辦理。前項統一裁罰基準，如
    附件違反道路交通管理事件統一裁罰基準表……」。核上開統
    一裁罰基準及處理細則之規定，就其立法目的及功能，乃為
    防止處罰機關枉縱或偏頗，依道路交通管理處罰條例第92條
    第4項所授權交通部會同內政部訂定「違反道路交通管理事
    件統一裁罰基準及處理細則」及其附件「違反道路交通管理
    事件統一裁罰基準表」，用以維持裁罰之統一性與全國因違
    反道路交通管理事件受處罰民眾之公平，不因裁決人員不同
    ，而生偏頗，寓有避免各監理機關於相同事件恣意為不同裁
    罰之功能，並非法所不許，於憲法上保障人民財產權之意旨
    並無牴觸（此並有司法院釋字第511號解釋意旨理由足資參
    照），並無違反法律保留原則。再依本件違規行為原處分裁
    罰時點之違反道路交通管理事件統一裁罰基準表（110年5月
    31日交通部交路字第11050061425號令、內政部台內警字第1
    1008714513號令會銜修正發布）記載，汽車駕駛人，行駛高
    、快速公路未依規定變換車道，於期限內繳納或到案聽候裁
    決者，小型車應處罰鍰3,000元及記違規點數1點（原告行為
    時之統一裁罰基準表之規定與上揭規定相同，並未更有利於
    原告）。核此規定，既係基於母法之授權而為訂定，且就違
    反道路交通管理事件統一裁罰基準及處理細則附件所示統一
    裁罰基準表中有關道路交通管理處罰條例第53條第1項之裁
    罰基準內容（基準表依不同違規車種，其可能衍生危害交通
    安全之輕重不同，區分小型車、大型車、載運危險物品車輛
    ，並就其是否逾越於期限內繳納或到案聽候裁決之期限不同
    ，分別裁以不同之罰鍰標準，其衍生交通秩序危害，既不相
    同，分別處以不同之罰鍰，符合相同事件相同處理，不同事
    件不同處理之平等原則），並未牴觸母法，是被告自得依此
    基準而為裁罰。
  ㈢本件原告確有被告所指之違章行為（行駛高速公路變換車道
    未依規定全程使用方向燈），及前揭經警舉發至被告裁處迄
    原告向本院提起行政訴訟之過程等各節，除經本院當庭勘驗
    民眾檢舉所提供之錄影內容外，並有系爭處分暨送達證書、
    系爭舉發單暨傳真查詢國內各類掛號郵件查單、檢舉違規案
    件明細、案件資訊－原告申請製發裁決書、錄影畫面截圖、
    舉發機關110年5月13日國道警九交字第1109701399號函、原
    告行政訴訟起訴狀上本院收文章戳等證據存卷可稽，是就本
    案涉及之事實部分應無疑義，而可認定。
  ㈣又按「汽車駕駛人，應依下列規定使用方向燈：……左（右）
    轉彎時，應先顯示車輛前後之左（右）邊方向燈光；變換車
    道時，應先顯示欲變換車道方向之燈光，並應顯示至完成轉
    彎或變換車道之行為。」道路交通安全規則第109條第2項第
    2款定有明文。由上開規定可知，汽車行駛變換車道時，應
    先顯示欲變換車道方向之燈光，並應顯示至「完成」轉彎或
    變換車道之行為。依此，所謂變換車道之行為完成，係指汽
    車車身已完全進入欲變換之車道內而言；如駕駛人僅於變換
    車道時開啟方向燈，未於車身完整進入左、右側車道前持續
    顯示燈號作動或變換燈號，自應認與上揭規定未符。而系爭
    車輛未全程使用方向燈之行為既可認定如前，則原告違反高
    速公路及快速公路交通管制規則第11條第2款規定，該當道
    路交通管理處罰條例第33條第1項第4款「行駛高速公路未依
    規定變換車道」之違規乙情，亦無可疑，乃可認定。至原告
    雖執前詞抗辯，但其並未舉證證明其方向燈係因方向盤回正
    時之機械原理自動彈回導致方向燈關閉，本院自難對原告為
    有利之認定。況方向盤轉向角度亦屬原告可得操縱之行為，
    縱系爭車輛之方向燈一時因操作不慎導致熄滅，依照現行車
    輛配置方向燈操作桿之位置，原告亦非不得立即再行開啟方
    向燈之警示，是原告所執上開主張，尚不足採。
  ㈤綜上所述，本件原告確於前揭時間，在系爭地點，有行駛高
    速公路未依規定變換車道之違規事實，被告依道路交通管理
    處罰條例第33條第1項第4款、第63條第1項第1款、違反道路
    交通管理事件統一裁罰基準及處理細則及違反道路交通管理
    事件統一裁罰基準表之規定，裁處原告罰鍰3,000元，並記
    違規點數1點，並無違誤。原告訴請撤銷為無理由，應予駁
    回。
六、本件判決基礎已臻明確，兩造其餘攻擊防禦方法及訴訟資料
    ，經本院審核後，或與本案爭點無涉，或對於本件判決結果
    不生影響，爰無庸一一再加論述，爰併敘明。
七、本件第一審裁判費即訴訟費用300元，應由敗訴之原告負擔
    ，而此訴訟費用復已由原告於起訴時繳納，為此爰確定第一
    審訴訟費用如主文第2項所示。
據上論結，本件原告之訴為無理由，依行政訴訟法第98條第1項
前段、第237條之7、第237條之8第1項，判決如主文。
中　　華　　民　　國　　111 　年　　3 　　月　　7 　　日
                  行政訴訟庭　法　官　李謀榮
以上正本係照原本作成。
如不服本判決，應於判決送達後20日內，向本院提出上訴狀並表
明上訴理由（原判決所違背之法令及其具體內容或依訴訟資料可
認為原判決有違背法令之具體事實），其未載明上訴理由者，應
於提出上訴後20日內向本院補提理由書（上訴狀及上訴理由書均
須按他造人數附繕本，如未按期補提上訴理由書，則逕予駁回上
訴），並應繳納上訴裁判費新臺幣750元。
中　　華　　民　　國　　111 　年　　3 　　月　　7 　　日
                              書記官　鄭又綾